臺灣高等法院刑事判決　　　　　　　 100年度上易字第1263號
上　訴　人
即　被　告　鍾偉豐
上列上訴人因竊盜案件，不服臺灣桃園地方法院100 年度易字第
300號，中華民國100年5 月13日所為之第一審判決（起訴案號：
臺灣桃園地方法院檢察署99年度偵字第025528號），提起上訴，
本院判決如下：
    主  文
上訴駁回。
    理  由
一、按依刑事訴訟法第350條、第361條、第362條、第367條規定
    ，不服地方法院之第一審判決而上訴者，須提出上訴書狀，
    並應敘述具體理由，為上訴必備之程式；其所提出之書狀未
    敘述上訴理由，或僅曾以言詞陳述上訴理由者，均應於上訴
    期間屆滿後二十日內補提理由書於第一審法院。第一審法院
    經形式審查，認逾期未補提上訴理由者，應定期間先命補正
    ；逾期未補正者，為上訴不合法律上之程式，應以裁定駁回
    。倘已提出上訴理由，但所提非屬具體理由者，則由第二審
    法院以上訴不合法律上之程式，判決駁回。而所謂具體理由
    ，必係依據卷內既有訴訟資料或提出新事證，指摘或表明第
    一審判決有何採證認事、用法或量刑等足以影響判決本旨之
    不當或違法，而構成應予撤銷之具體事由，始克當之（例如
    ：依憑證據法則具體指出所採證據何以不具證據能力，或依
    憑卷證資料，明確指出所為證據證明力之判斷如何違背經驗
    、論理法則）；倘僅泛言原判決認定事實錯誤、違背法令、
    量刑失之過重或輕縱，而未依上揭意旨指出具體事由，或形
    式上雖已指出具體事由，然該事由縱使屬實，亦不足以認為
    原判決有何不當或違法者（例如：對不具有調查必要性之證
    據，法院未依聲請調查亦未說明理由，或援用證據不當，但
    除去該證據仍應為同一事實之認定），皆難謂係具體理由，
    俾與第二審上訴制度旨在請求第二審法院撤銷、變更第一審
    不當或違法之判決，以實現個案救濟之立法目的相契合，並
    節制濫行上訴（最高法院97年度台上字第892 號判決亦同此
    意旨）。
二、本件原審判決略以：上訴人即被告鍾偉豐前於民國96年間，
    因公共危險案件，經臺灣桃園地方法院以96年度壢交簡字第
    1670號簡易判決判處有期徒刑四月確定，嗣經臺灣桃園地方
    法院以96年度聲減字第8084號裁定減為有期徒刑二月確定；
    同年間又因竊盜案件，經同法院以96年度易字第1421號判決
    判處有期徒刑六月確定；又因竊盜案件，經同院以96年度審
    易字第501 號判決判處有期徒刑七月，上訴後，經本院以97
    年度上易字第616 號判決駁回其上訴確定；上開各罪復經本
    院以97年度聲字第3160號裁定應執行有期徒刑一年四月確定
    ；再於97年間又因施用第二級毒品案件，經臺灣桃園地方法
    院以97年度壢簡字第738 號簡易判決判處有期徒刑三月確定
    ，而與上開有期徒刑一年四月部分接續執行，甫於98年6 月
    28日執行完畢；詎仍不知悔改，於99年9月13日晚上7時許，
    騎乘其母所有車牌號碼755─GHR號重型機車至桃園縣平鎮市
    ○○路○段26巷86號莊英昌之住處前，且將機車停放在上址
    前，其竟基於意圖為自己不法所有之竊盜犯意，前往桃園縣
    平鎮市○○路○段26巷85之2 號旁之開放式車庫內，徒手竊
    取陳錦滄所有之電線六綑、抽水馬達一個及鐵製彎管一個，
    得手後將電線六綑、抽水馬達一個棄置於車庫旁之菜園，並
    將鐵製彎管一個置於左前褲袋。嗣因莊英昌發現門口停放陌
    生車輛，乃委請鄰居報警處理，並在上開工地大門門口發現
    鍾偉豐翻越圍牆而出，乃自後大聲追呼，適經巡邏員警於當
    日晚間9 時許，在莊英昌住處附近之土地公廟旁之大水溝當
    場逮捕鍾偉豐，並在鍾偉豐左前褲袋搜出鐵製彎管一個等語
    。
三、被告不服原審判決，提起上訴，其於100年5月25日提出之「
    刑事上訴狀」所敘述之上訴理由略以：本件事實經過與原判
    決所認定之事實不符，在菜園所查獲之失物並無被告指紋，
    在被告身上所查獲失竊之物品，實為被告所拾獲並非偷竊所
    得，證人莊英昌之證詞應不可完全採信，且失主陳錦滄亦曾
    於原審審理時提及失竊之物品並非被告所竊取。至被告案發
    當時會心虛逃跑，係因被告當天有施用毒品及酗酒，原判決
    認定之事實有所違誤云云。
四、原判決已於理由內說明：訊據被告鍾偉豐固不否認於事實欄
    所載之時間，騎乘其母所有之前開機車至桃園縣平鎮市○○
    路○段26巷86號莊英昌之住處旁停放，並於事實欄所載之時
    、地，翻越工地大門圍牆後遭莊英昌自後追呼，且於上開土
    地公廟旁之水溝為警查獲，經警在其左前褲袋搜出被害人陳
    錦滄鐵製彎管一個等情，惟矢口否認有何竊盜犯行，辯稱：
    我當時喝酒醉至前開工地旁之魚池釣魚，之後又到工地二樓
    睡覺，嗣因害怕酒後駕車觸犯公共危險罪，所以看到莊英昌
    自後追呼就開始逃跑，而員警在前揭土地公廟大水溝旁將伊
    逮捕並從口袋搜出之鐵製彎管係伊在莊英昌住處旁停車時撿
    到的，如果真有偷竊，何以要將電線、抽水馬達棄置在菜園
    等語。惟查：
  １．前開事實欄所載被告如何將其母之機車停放在莊英昌住處
      前，莊英昌因而生疑報警處理，且適時發現被告從工地大
      門翻牆而出，自後追呼，經警在大水溝查獲，並當場在被
      告左前褲袋搜出被害人陳錦滄所有之鐵製彎管一個，且在
      車庫旁之菜園發現被害人所有之電線六綑、抽水馬達一個
      等節，為被告坦白承認，且經證人即被害人陳錦滄、證人
      莊英昌迭於警詢及原審審理時證述明確，復有扣押筆錄、
      扣押物品目錄表、贓物認領保管單、現場照片、車牌號碼
      755─GHR重型機車車籍查詢附卷可佐，應甚明確，而堪認
      定。
  ２．本件雖無任何直接證據可以證明被告確實在被害人住處旁
      之車庫竊得前揭財物，然證人莊英昌於警詢及原審審理時
      亦已明確證述：因先前家中曾遭小偷，所以當日晚上7 時
      許看到陌生之車輛停放於自宅門口，所以報警處理；經警
      在工地搜索未果後，我在門口察看，適時發現被告翻越工
      地大門圍牆而出後，一直向前跑，我自後追呼有小偷後，
      被告非但未停下腳步解釋，更加速逃跑；經警在大水溝查
      獲，且在其身上搜出被害人所有之財物；工地後門可以通
      往被害人車庫等節，又證人莊英昌與被告並不認識，更無
      冤仇，自無加以誣陷之動機與必要，是其證言當屬可信。
      從被告停車、翻越圍牆、逃跑、自口袋起獲被害人所有財
      物之過程觀之，若非被告所竊得，何以會有如此易於常情
      之舉動，況本案係證人莊英昌察覺有前揭可疑之處而報警
      處理，且在當場巡視而查獲，其並未發現另有其他可疑人
      士在現場涉有偷竊之行為，且從莊英昌於晚間7 時許發覺
      可疑車輛，至被告翻越大門圍牆被查獲之晚間9 時之間，
      僅相隔至多二個小時，在莊英昌監視、員警巡邏之情狀下
      ，另有其他竊嫌在此期間竊得電線六綑、抽水馬達一個及
      鐵製彎管一個後，分別將電線六綑、抽水馬達一個任意棄
      置於菜園，且將鐵製彎管一個丟棄於莊英昌住處，恰巧由
      被告拾獲之可能性甚低。復以被害人陳錦滄更於原審審理
      時明確證稱失竊之財物置放於車庫之架子上，不可能會隨
      意丟棄於路邊或菜園，當晚有看到電線遭搬動之痕跡，有
      請員警來拍照，之後在菜園找到電線與抽水馬達等語，憑
      此亦可認定被告所辯係在莊英昌住處外撿到鐵製彎管等詞
      ，不足憑採。且從證人莊英昌庭繪之現場圖佐以其於原審
      審理時之證詞觀之：從莊英昌住處旁的馬路可以直接通往
      被害人車庫；亦可由工地後門出去後前往被害人車庫。因
      而從被告翻出工地大門圍牆遭查獲且在身上取出被害人失
      竊財物之事實，應可據以推論被告於竊得被害人陳錦滄財
      物後，從工地之後門進入工地，之後再從大門之圍牆翻出
      ，且因已竊得財物，所以於翻牆後立即逃跑。是以，綜合
      前開證據資料，佐以被告辯解實與常理不合（詳下述），
      已使法院達確信被告涉有本案竊盜犯行之心證。
  ３．被告雖以前詞置辯，然證人莊英昌於原審審理時已經明確
      證述當時員警有至工地巡視，根本沒有發現被告在內，是
      其所辯當時在工地睡覺顯係卸責之詞，不可採信，且其於
      警詢辯陳之所以逃跑之原因是害怕涉犯侵入住居罪，復於
      原審審理時辯稱逃跑之原因為害怕酒後駕車遭查獲，兩者
      之辯述前後不一，是否可信已屬可疑，且依被告於原審審
      理時所辯係邊喝酒邊釣魚，釣完魚後在工地睡覺，其於警
      詢卻稱：當時還沒有釣魚，前後所述更有不一致，如此正
      常、合理之舉動，完全與酒後不能安全駕駛動力交通工具
      無關，更無須在翻越圍牆後、在沒有警察在場時逃跑，如
      此辯解實與常情有違，令法院懷疑其辯解之真實性，尤其
      被告遭警察查獲當時並未發現任何釣魚工具，經員警、檢
      察官及法院質疑其辯述之合理性時，更僅抽象泛稱「用一
      條線」釣鱉、要去抓鱉所以沒有帶任何工具，原審再問及
      有無魚餌、其他釣具時，其才首度稱「有魚餌」、「釣具
      已經壞掉、丟棄」，如此反覆不一、游移之辯述，無從令
      法院相信其所言為真。至被告另又辯稱若真係伊所竊得，
      何以沒有一併將竊得之電線、抽水馬達帶走，然沒有一併
      帶走竊得財物之原因甚多，有可能是發覺員警在附近巡邏
      ，為了逃跑之便，不可能攜帶過重之物品，亦有可能是先
      帶走攜帶容易的財物，伺機再騎乘機車載運，不能因尚有
      其餘財物棄置在菜園，就推論非被告所為，是被告前開辯
      解尚不可憑採。
    從而，認本件事證明確，應予依法論科。並認核被告所為，
    係犯刑法第320條第1項之普通竊盜既遂罪。又被告有如事實
    欄所示之犯罪前科與執行情形，此有本院被告前案紀錄表存
    卷可按，其於五年以內故意再犯本件有期徒刑以上之罪，為
    累犯，應依刑法第47條第1 項之規定加重其刑。並審酌被告
    智識程度並無明顯不足之情形，其年值盛壯而不循正當方式
    憑恃己力以供生活之需，竟恣意竊取他人財物，輕忽他人財
    產法益，其行至為可議，雖然本件被害人陳錦滄已取回失竊
    財物、鐵製彎管價值甚低，然被告已有多次竊盜前科，竟又
    再犯本案，足見前案罪刑之宣告與執行，均無法達到教化、
    預防再犯之目的，而其於犯後否認犯行，此縱屬防禦權行使
    ，惟從原審直接審理所見，被告於審理時並無展現任何悔意
    ，其更舉出枝微末節之理由抗辯，經法院懷疑其辯解之真實
    性時，更一再提出新的辯詞搪塞，此可看出被告對他人財產
    法益輕忽之態度，原審認為實有施以較為高度之自由刑，才
    能達到預防再犯之預防目的等一切情狀，量處有期徒刑十月
    之刑，以資懲儆等語。原審判決既已詳細記載認定被告犯罪
    之證據及理由，並已審酌關於刑法第57條科刑之一切情狀（
    包括犯罪後態度等一切情狀），在適法範圍內行使裁量權，
    核無量刑違法或不當之情形；被告上訴意旨，僅空言泛稱本
    件事實經過與原判決所認定之事實不符，在菜園所查獲之失
    物並無被告指紋，在被告身上所查獲失竊之物品，實為被告
    所拾獲並非偷竊所得，證人莊英昌之證詞應不可完全採信，
    且失主陳錦滄亦曾於原審審理時提及失竊之物品並非被告所
    竊取。至被告案發當時會心虛逃跑，係因被告當天有施用毒
    品及酗酒，原判決認定之事實有所違誤云云，尚不足以影響
    原審判決量刑刑度之本旨（至被害人陳錦滄於原審審理時僅
    說明並無看到被告如何逃跑等情，並未陳述失竊之物品並非
    被告所竊取等語。再被告所辯當時在工地睡覺，且其於警詢
    辯陳之所以逃跑之原因是害怕涉犯侵入住居罪，復於原審審
    理時辯稱逃跑之原因為害怕酒後駕車遭查獲，兩者之辯述已
    前後不一，無可採信等情，原判決亦已敘明理由在卷，至本
    件上訴理由始又改稱因施用毒品及酗酒而逃跑，亦顯為卸責
    之語），且就原審判決有何不當或違法之處，毫無一語提及
    ，自非屬上訴第二審之具體理由，其上訴自不合法律上之程
    式，爰不經言詞辯論予以駁回。
五、據上論斷，應依刑事訴訟法第367條前段、第372條，判決如
    主文。
中    華    民    國   100    年    6     月    16    日
                  刑事第十四庭  審判長法  官  陳志洋
                                      法  官  梁耀鑌
                                      法  官  遲中慧
以上正本證明與原本無異。
不得上訴。
                                      書記官  陳韋杉
中    華    民    國   100    年    6     月    16    日
附錄本案論罪科刑法條全文：
中華民國刑法第320條（普通竊盜罪、竊佔罪）
I  意圖為自己或第三人不法之所有，而竊取他人之動產者，為
    竊盜罪，處五年以下有期徒刑、拘役或五百元以下罰金。
II  意圖為自己或第三人不法之利益，而竊佔他人之不動產者，
    依前項之規定處斷。
III  前二項之未遂犯罰之。